臺灣彰化地方法院刑事判決　　　　　　　　　　　　　九十年度易字第一七八號
　　公　訴　人　臺灣彰化地方法院檢察署檢察官
　　被　　　告　甲○○
　　選任辯護人　陳世煌律師
　　　　　　　　劉嘉堯律師
　　　　　　　　楊振裕律師
右列被告因詐欺案件，經檢察官提起公訴（九十年度偵緝字第一０二號），本院判決
如左：
    主      文
甲○○共同意圖為自己不法之所有，以詐術使人將本人之物交付，處有期徒刑陸月，
如易科罰金，以佰元折算壹日。
    事      實
一、甲○○於民國八十四年六月間，明知與同居人丙○○（另經法院判處有期徒刑三
    年確定）合夥經營之「辛成畜牧場」虧損遽增，對外負債累累，無充裕資金可供
    週轉，而該畜牧場所坐落彰化縣溪州鄉○○段四二０之三地號、同段四二一地號
    之土地已於八十四年五月二十七日遭查封，無法順利出售或貸款償債，依當時之
    經濟狀況，已無履行能力，顯可預期如據實告知情況，他人必為之卻步，不願貸
    予金錢，為圖順利籌得資金以紓困，竟與丙○○基於共同意圖為自己不法所有之
    犯意聯絡，由丙○○於八十四年六月中旬前往彰化縣北斗鎮○○路二二八巷七六
    號處，向乙○○表示欲購買其所有坐落彰化縣北斗鎮○○段一一七四之四地號及
    同段一一七六之二地號土地二筆（含地上未保存登記之建物），請乙○○先行以
    自己名義向銀行辦理抵押借款，並簽發面額新台幣（下同）八百萬元之支票以求
    取信。乙○○乃於同年六月二十日以前開二筆土地向台中區中小企業銀行北斗分
    行（下稱中小企銀北斗分行），分別設定本金最高限額三百二十萬元及三百六十
    萬元之抵押權登記。丙○○、甲○○見乙○○已辦妥抵押權登記，丙○○即藉詞
    改稱需用資金，欲先向乙○○調借，而甲○○為使乙○○同意出借現款，明知畜
    牧場坐落之土地業經債權人查封在案，已難再行讓與他人變現求售，竟誆稱：數
    月後畜牧場賣出，必定償還等語，並簽發面額五百六十萬元之支票、本票各一紙
    以資擔保，致使乙○○陷於錯誤，以為甲○○及丙○○屆時必將依約還款，乃於
    同年六月下旬，將甫向中小企銀北斗分行申貸之借款計五百六十萬元，分別以匯
    款及當場提領之方式交付予丙○○及甲○○。嗣丙○○及甲○○並未購買乙○○
    所有之上開土地及建物，亦未償還借款，且逃匿無蹤，乙○○始知受騙。
二、案經乙○○訴請臺灣彰化地方法院檢察署檢察官偵查起訴。
    理      由
一、訊據被告甲○○矢口否認右揭詐欺取財犯行，辯稱：伊僅係於同居人丙○○前往
    向告訴人乙○○借款時，因告訴人表示須由伊出面擔任保證人，始同意出借金錢
    ，伊才會出面以自己名義簽發票據，實則伊僅為單純之民事保證人，並非債務人
    ，而畜牧場之經營管理均由丙○○為之，伊只有在該處工作，對於畜牧場之財務
    狀況亦不了解，如果伊當時知道丙○○在外欠債之實際狀況，就不會出面保證，
    伊亦不知道丙○○將賣牧場的錢用到何處；且當時是向告訴人表示將來可以用畜
    牧場向銀行抵押借錢，並不是說要賣掉畜牧場償還積欠告訴人之債務云云。然查
    ：
（一）右揭事實，業據告訴人乙○○指訴綦詳，並經共犯丙○○於偵查中及本院九十
      一年一月四日訊問時供述無訛，復有土地登記簿謄本、支票、活期儲蓄存款存
      摺影本在卷可稽。而被告確實向告訴人繳付二期借款利息，並於借款時簽發總
      額五百六十萬元之支票及本票等情，亦經告訴人指證甚明，復為被告所是認。
      則被告如僅居於保證人之地位，而以共犯丙○○為單一之借款債務人，按理被
      告應俟告訴人向丙○○索討無著之後，始須立於補充地位出面清償主債務人丙○○之債務，又何須在己身清償責任之法定要件尚未成就前，即急於出面償還
      利息承擔債務之理？又被告亦於審理中自承：伊與丙○○同居十幾年，金錢有
      時並沒有分得很清楚等語，顯見二人基於同居共財之密切關係，已有財務互相
      流通之事實，金錢花用亦難分彼此，則告訴人要求必須被告與丙○○同時出面
      始願意借款，其認定之借款人自當為被告與丙○○二人，而非僅係其中任何一
      人。是以被告於本案偵審期間，寧捨斯時二人共同創業互通財務之初衷，而一
      再狡稱借款人僅有丙○○一人，與己無涉云云，棄絕當初情誼於不顧，自屬畏
      罪卸責之詞，不足為採。
（二）而被告自稱為畜牧場之所有人，該畜牧場所坐落彰化縣溪州鄉○○段四二０之
      三地號、同段四二一地號之土地，早於八十四年五月二十七日十時許，遭債權
      人顏明道聲請法院查封，至八十四年八月三日始將查封登記塗銷，有土地登記
      簿謄本影本（詳卷附臺灣彰化地方法院檢察署八十四年度偵字第七六四０號偵
      查卷宗）在卷可按，且被告亦表示於查封當天即知此情。是以被告所有之畜牧
      場既因遭受債務人查封，客觀上顯難再隨意移轉他人或為金融機構接受融資貸
      款，被告竟於八十四年六月間借款時，仍向告訴人表示將於出售畜牧場後清償
      債務等語，無非冀圖藉此不實事項，致令告訴人以為被告及丙○○償債能力尚
      稱充裕，誘使告訴人貸與現款，被告所為自屬施用詐術之行為。被告辯稱曾有
      提到出售土地之事，但並沒有說一定要這樣做云云，其意顯在於淡化犯罪情節
      ，不足採信。退步言之，縱認被告當時僅有提及將以畜牧場抵押借款一事，然
      亦同因土地遭受查封而無從實現，尚無解於被告應負之詐欺罪責。且被告與丙○○間並非僅有單純同居關係，又有共同經營畜牧場之事實，二人就生活及事
      業關係均屬緊密，則被告對於共犯丙○○之財務狀況亦無可能毫無所悉。被告
      竟一再辯稱：簽發票據時不知丙○○在外欠負鉅額債務，對於售出畜牧場所得
      金額之流向亦不清楚云云，當非實情。
（三）至於共犯丙○○雖一度於本院九十一年三月二十一日庭訊時表示上開借款債務
      僅由其一人所為等語，與其偵查中及本院訊問時所言有異，然此顯係共犯丙○○為免被告亦因本案身陷牢獄，致其子女乏人看顧，基於過往同居情誼而出言
      迴護被告，顯有悖於事實，已難憑採。此觀共犯丙○○於該次訊問時，尚且自
      承先後二次借款利息均由自己交付予告訴人等不實事項，而與告訴人及被告所
      言相互矛盾，更足徵明共犯丙○○當次供述掩飾被告之情。另告訴人出借總額
      中之二百六十萬元，確係經由共犯丙○○之指示，匯至「顏鑑」開立於臺中商
      業銀行北斗分行之帳戶內，此有取款憑條一紙足證，而共犯丙○○亦稱匯入該
      帳戶係供作繳交民間互助會會款之用。然其加入該合會亦係本於周轉畜牧場資
      金之目的，所得現款等同於投入渠等二人所營畜牧事業中，被告對此資金運用
      自難置身事外。亦不能僅憑部分借款係用於繳交由共犯丙○○名義參與之民間
      合會會款，即遽認此與被告毫無關連。
（四）又被告與共犯丙○○共同涉犯本件詐欺取財罪行之事實，復經本院以八十八年
      易緝字第七三號判決，及臺灣高等法院臺中分院以八十九年度上易字第六五五
      號判決認定無訛，並因而判處共犯丙○○有期徒刑三年確定（連同其餘詐欺犯
      行而論以連續犯），有上開刑事判決在卷可考，益足為證。
    綜上所陳，被告前揭所辯均屬事後避就之詞，自有未洽，不足採信。本案事證已
    臻明確，被告犯行至堪認定。
二、核被告甲○○所為，係犯刑法第三百三十九條第一項之詐欺取財罪。被告與共犯
    丙○○對於上開犯罪行為之實施，有犯意聯絡及行為分擔，均為共同正犯。爰審
    酌被告利用告訴人對其財務狀況之信任，詐得告訴人為數不菲之現款後，即未能
    依約清償債務，任令告訴人之財產損失擴大，犯罪所生危害非微，且於偵審期間
    一再否認犯行，並藉詞諉責於同居人丙○○，犯後態度難認足取，及其犯罪動機
    、目的、手段、具有大學畢業學歷之智識程度等一切情狀，量處如主文所示之刑
    ，並諭知易科罰金之折算標準，以示懲儆。
三、又被告為前開犯罪行為後，刑法第四十一條已於九十年一月十日修正公布，經比
    較修正前後之規定，以修正後之新法較有利於被告，爰依刑法第二條第一項前段
    規定，適用修正後之刑法第四十一條第一項前段，而諭知易科罰金之折算標準，
    附此敘明。
據上論斷，應依刑事訴訟法第二百九十九條第一項前段，刑法第二條第一項前段、第
二十八條、第三百三十九條第一項、第四十一條第一項前段，罰金罰鍰提高標準條例
第一條前段、第二條，判決如主文。
本案經檢察官陳嘉瑜到庭執行職務。
中    華    民    國    九十一      年      四      月      二十五      日
                                臺灣彰化地方法院刑事第三庭
                                    法      官  高  文  崇
右正本證明與原本無異。
如不服本判決，應於判決送達後十日內向本院提出上訴狀( 須附繕本 )。
告訴人或被害人對於判決如有不服具備理由請求檢察官上訴者，其上訴期間之計算係
以檢察官收受判決正本之日期為準。
                                    法院書記官  謝  志  鑫
中    華    民    國    九十一      年      五      月        一        日
刑法第三百三十九條第一項
意圖為自己或第三人不法之所有，以詐術使人將本人或第三人之物交付者，處五年以
下有期徒刑、拘役或科或併科一千元以下罰金。
